【裁判字號】    89,自,329
【裁判日期】    900326
【裁判案由】    偽造文書
【裁判全文】
臺灣臺南地方法院刑事判決                          八十九年度自字第三二九號
    自  訴  人  甲○○○
                乙○○
    共同代理人  丁○○
    被      告  丙  ○
    選任辯護人  蘇明道
右列被告因偽造文書案件，經自訴人提起自訴，本院判決如左：
    主  文
丙○連續行使偽造私文書，足以生損害於他人，處有期徒刑肆月，如易科罰金，以參
佰元折算壹日。
偽造之「甲○○○」、「乙○○」印章各壹顆暨國華人壽保險股份有限公司保單號碼
第Ｊ0000000號人壽保險要保書上偽造之「甲○○○」署名貳枚、「乙○○」
署名壹枚、「甲○○○」印文參枚、「乙○○」印文壹枚暨保單號碼第Ｊ00000
00號保險契約變更申請書上偽造之「甲○○○」、「乙○○」印文各壹枚，均沒收
。
    事  實
一、丙○原為國華人壽保險股份有限公司（下稱國華人壽保險公司）保險業務員，為
    提高業績竟基於概括犯意，先於民國八十七年九月三十日，未經甲○○○及乙○
    ○之同意，在台南縣麻豆鎮某刻印店內利用不知情之店員偽刻「甲○○○」及「
    乙○○」印章後，於同日在台南縣麻豆鎮國華人壽保險公司東瀛營業處內，擅以
    甲○○○及乙○○名義偽造各為要保人及被保險人之人壽保險要保書（保單號碼
    第Ｊ0000000號），並在其上偽簽甲○○○及乙○○署名且加蓋上開偽造
    之「甲○○○」、「乙○○」印章，丙○並自行代繳保險費以避人耳目，均足生
    損害於甲○○○及乙○○之權益。詎丙○為減輕代繳保險費之負擔，復承前之概
    括犯意，於八十八年三月間，在台南縣麻豆鎮國華人壽保險公司麻豆營業處內，
    擅以甲○○○及乙○○名義偽造變更保險費繳費方式為月繳之保險契約變更申請
    書（保單號碼第Ｊ0000000號），並蓋用上開偽造之「甲○○○」、「乙
    ○○」印章，均足生損害於甲○○○及乙○○之權益。嗣於八十九年五月初，乙
    ○○因與國華人壽公司洽詢投保事宜，經告知其在該公司已保有壽險，甲○○○
    及乙○○始查悉上情。
二、案經甲○○○、乙○○提起自訴。
    理  由
一、訊據被告丙○固坦承未經自訴人乙○○之同意即以之名義為被保險人並偽造其印
    章、署名，及未經自訴人甲○○○、乙○○二人同意即以渠等名義偽造上開保險
    契約變更申請書並加蓋偽造印章之事實不諱，惟矢口否認有何偽造文書犯行，辯
    稱：伊辦理該件保險契約事前有經甲○○○之同意，且並未損害自訴人之權益云
    云。經查，被告未經自訴人甲○○○同意即以之名義為要保人投保本件壽險等情
    ，迭據自訴人甲○○○、乙○○到庭指訴綦詳，且有偽造之國華人壽保險公司人
    壽保險要保書（保單號碼第Ｊ0000000號）及保險契約變更申請書（保單
    號碼第Ｊ0000000號）等影本各一紙在卷可資佐證，觀諸被告係將前開要
    保書其上要保人甲○○○地址及連絡電話均記載於被告之妹位於台南縣六甲鄉○
    ○村○○街七十八巷五十七號住所，同時收取保險費地址亦約定在該址，並非自
    訴人甲○○○實際居住之台南縣官田鄉官田村二二鄰官田三四九號住所，且本件
    保險額度又正係免體檢之人壽保險，自訴人乙○○亦無從得知，參核被告復自承
    於辦妥本件保險後並未告知自訴人甲○○○等語明確（見本院九十年二月九日訊
    問筆錄及三月十二日審判筆錄），且本件保險費亦均由被告自行繳納等情以觀，
    設若自訴人甲○○○確有同意辦理本件人壽保險，豈有於辦妥保險後未被告知且
    保費均由被告自行繳納之理？顯見被告係因擅以自訴人名義辦理本件保險，始需
    以上揭方式避人耳目，至為明灼！又人壽保險契約具有高度道德危險性，且有關
    保險種類、保險金額、約定年限、保單紅利給付方式等均攸關當事人權益甚鉅，
    而自訴人等因被告未經同意即擅以渠等名義在國華人壽保公司辦理壽險，致自訴
    人無法在該壽險公司重為投保，被告上開偽造文書犯行足以生損害於自訴人之權
    益甚明！其前開所辯，要係卸飾刑責之詞，不足採信，本件事證明確，被告犯行
    應堪認定。
二、核被告所為，係犯刑法第二百十六條、第二百十條之行使偽造私文書罪。其偽造
    印章、署名為偽造私文書之階段行為；其偽造私文書後復持以行使，其偽造私文
    書之低度行為為行使之高度行為所吸收，均不另論罪。被告先後二次偽造文書犯
    行，時間緊接，犯罪構成要件相同，顯係基於概括犯意為之，為連續犯，依刑法
    第五十六條規定，以一罪論，並加重其刑。爰審酌被告犯罪動機、目的、犯罪手
    段及犯罪後尚能坦承部分犯行態度良好等一切情狀，量處如主文所示之刑，並諭
    知易科罰金之折算標準，以資懲儆。偽造之「甲○○○」、「乙○○」印章各一
    顆雖未扣案，惟無證據證明業已滅失，仍應與國華人壽保險股份有限公司保單號
    碼第Ｊ0000000號人壽保險要保書上偽造之「甲○○○」署名二枚、「乙
    ○○」署名一枚、「甲○○○」印文三枚、「乙○○」印文一枚暨保單號碼第Ｊ
    0000000號保險契約變更申請書上偽造之「甲○○○」、「乙○○」印文
    各一枚，不問屬於犯人與否，併均予宣告沒收。
據上論斷，應依刑事訴訟法第三百四十三條、第二百九十九條第一項前段，刑法第五
十六條、第二百十六條、第二百十條、第二百十九條、第四十一條第一項前段，罰金
罰鍰提高標準條例第二條，判決如主文。
中      華      民      國      九十      年     三     月    二十六    日
                                  臺灣臺南地方法院刑事第二庭
                                          法  官  張  瑛  宗
右正本證明與原本無異。
如不服本判決，應於判決送達後十日內，向本院提出上訴狀。
                                          書記官  盧  立  勇
中      華      民      國      九十      年     三     月    二十六    日
附錄法條：
刑法第二百十條：
偽造、變造私文書，足以生損害於公眾或他人者，處五年以下有期徒刑。
刑法第二百十六條：
行使第二百十條至第二百十五條之文書者，依偽造、變造文書或登載不實事項或使登
載不實事項之規定處斷。
刑法第二百十九條：
偽造之印章、印文或署押，不問屬於犯人與否，沒收之。


司法院資訊處製作；財團法人民間司法改革基金會備份。
